臺灣臺北地方法院民事裁定
111年度消債清字第68號
聲  請  人  
即  債務人  凌瑞祥  
代  理  人  蔡佑明律師（法扶律師）
相  對  人  
即  債權人  台北富邦商業銀行股份有限公司

法定代理人  程耀輝  


相  對  人  
即  債權人  國泰世華商業銀行股份有限公司

法定代理人  郭明鑑  

代  理  人  林家旭  


相  對  人  
即  債權人  花旗（台灣）商業銀行股份有限公司


法定代理人  莫兆鴻  

相  對  人  
即  債權人  臺灣新光商業銀行股份有限公司

法定代理人  李增昌  

代  理  人  蕭雅茹  


相  對  人  
即  債權人  遠東國際商業銀行股份有限公司


法定代理人  侯金英  

相  對  人  
即  債權人  永豐商業銀行股份有限公司

法定代理人  陳嘉賢  

相  對  人  
即  債權人  凱基商業銀行股份有限公司


法定代理人  魏寶生  


相  對  人  
即  債權人  台新國際商業銀行股份有限公司

法定代理人  尚瑞強  


相  對  人  
即  債權人  安泰商業銀行股份有限公司


法定代理人  丁予康  



相  對  人  
即  債權人  元大國際資產管理股份有限公司


法定代理人  宋耀明  
上列當事人間消費者債務清理之清算事件，本院裁定如下：
    主  文
聲請人凌瑞祥自中華民國一一一年六月二十二日下午四時起開始
清算程序。
命司法事務官進行本件清算程序。
    理  由
一、按債務人不能清償債務或有不能清償之虞者，得依本條例所
    定更生或清算程序，清理其債務；債務人對於金融機構負債
    務者，在聲請更生或清算前，應向最大債權金融機構請求協
    商債務清償方案，或向其住、居所地之法院或鄉、鎮、市、
    區調解委員會聲請債務清理之調解，消費者債務清理條例（
    下稱消債條例）第3條、第151條第1項分別定有明文。此係
    採前置協商主義，是債務人於協商程序中，自應本於個人實
    際財產及收支狀況，依最大誠信原則，商討解決方案。如終
    究不能成立協商，於聲請更生或清算時，法院審酌上開條文
    所謂「不能清償或有不能清償之虞」，允宜綜衡債務人全部
    收支、信用及財產狀況，評估是否因負擔債務，而不能維持
    人性尊嚴之最基本生活條件，所陳報之各項支出，是否確屬
    必要性之支出，如曾有協商方案，其條件是否已無法兼顧個
    人生活之基本需求等情，為其判斷之準據。又法院開始清算
    程序之裁定，應載明其年、月、日、時，並即時發生效力。
    法院開始更生或清算程序後，得命司法事務官進行更生或清
    算程序，必要時得選任律師、會計師或其他適當之自然人或
    法人1人為監督人或管理人，復為同條例第83條第1項、第16
    條第1項所明定。
二、本件聲請意旨略以：伊現積欠債權人新臺幣（下同）258萬1
    55元，因無資力得以清償債務，前曾向本院聲請消債條例前
    置調解，惟前置調解不成立，爰依法聲請清算等語。
三、經查：
㈠、聲請人為消債條例第2條第1項規定之消費者：
　　按本條例所稱消費者，指5年內未從事營業活動或從事小規
    模營業活動之自然人；前項小規模營業指營業額平均每月20
    萬元以下者；債務人為公司或其他營利法人之負責人，無論
    是否受有薪資，均視為自己從事營業活動，其營業額依該公
    司或其他營利法人之營業額定之，消債條例第2條第1、2項
    及消費者債務清理條例施行細則第3條第2項分別定有明文。
    查債務人陳稱駕駛計程車維生，每月營業收入約36,000至45
    ,000元等語，並提出收入切結書、民事陳報暨補充聲請理由
    （二）狀、月報表等件為證（見調解卷第55頁、第81頁、第
    101頁）；復參酌交通部公布之106年度及108年度計程車營
    運狀況調查報告，臺北市計程車駕駛人每月營業總收入之數
    額分別為52,714元、49,992元，堪認債務人於聲請清算前5
    年內（即民國105年6月4日起至110年6月3日止）為從事小規
    模營業活動，應視為一般消費者，先予敘明。
㈡、聲請人主張其有不能清償債務之情事，於110年6月4日向本院
    聲請消債條例前置調解，惟於110年10月14日調解不成立，
    聲請人並當場聲請進入清算程序等情，業經本院依職權調取
    110年度北司消債調字第322號卷（下稱調解卷）核閱屬實，
    堪可認定。是以，本院自應綜合聲請人目前全部收支及財產
    狀況，評估其是否已達不能維持符合人性尊嚴之最低生活條
    件，而有「不能清償債務或有不能清償之虞」之情形。
㈢、債務人之平均每月收入及財產狀況：　
　⒈債務人主張目前駕駛計程車（車牌號碼：000-00）維生，每
    月營業收入約36,000至45,000元，無領取任何補助或津貼等
    語，並提出108年度至109年度綜合所得稅各類所得資料清單
    、110年12月月報表、民事陳報暨補充聲請理由（二）狀為
    證（見調解卷第49至51頁，本院卷第81頁、第101頁），復
    有臺北市政府社會局110年12月8日函、臺北市政府都市發展
    局110年12月9日函、勞動部勞工保險局110年12月9日函等件
    在卷可稽（見本院卷第65至69頁），債務人上開主張堪信為
    真。而債務人就111年1月至同年4月間雖未提出實際月報表
    明細，惟核與110年12月之月報表收入相距不遠，足堪採信
    ，復參照聲請人提出之110年12月月報表、民事陳報暨補充
    聲請理由（二）狀核算，債務人於110年12月至111年4月間
    每月營業收入分別約為38,935元、39000元、45,000元、41,
    000元、36,000元，則每月平均營業收入共39,987元（計算
    式：〈38,935元＋39000元＋45,000元＋41,000元＋36,000元〉÷5＝
    39,987元）。是以，本院以聲請人每月平均收入39,987元，
    作為計算債務人償債能力之依據。
　⒉次查，聲請人名下有除郵局存款、新光人壽保單外，無其他
    財產乙節，業據債務人提出之全國財產稅總歸戶財產查詢清
    單、中華民國人壽保險商業同業公會保險業通報作業資訊系
    統資料查詢結果回覆書、集保戶往來參加人明細資料表（含
    帳號）、保管帳戶客戶餘額表、客戶存券異動明細表、投資
    人於各專戶無資料明細表、投資人於清算交割銀行未開戶明
    細表、郵局存摺等件為佐（見調解卷第53頁，本院卷第85至
    96頁），並有本院查詢高額壽險資訊連結作業在卷可稽（見
    本院卷第49至63頁），堪信屬實。　
㈣、聲請人支出狀況：
　　債務人主張其個人每月生活必要支出27,818元（含計程車營
    業成本，計算式：外食費9,000元＋食品採購費2,000元＋服飾
    購買100元＋市內電話費80元＋水電費1,485元＋管理費1,287元
    ＋手機通話費588元＋家用維修300元＋汽車油資6,000元＋汽車
    維修費975元＋汽車保險費178元＋零用金300元＋醫療掛號費10
    0元＋勞健保費826元＋計程車靠行費用600元＋停車費4,000元＝
    27,818元），並提出建物登記第二類謄本、土地登記第二類
    謄本、中華電信股份有限公司繳費通知（市內電話及行動電
    話）、臺北自來水事業處水費通知單、房屋租賃契約書、台
    灣電力公司繳費通知單、歐夏蕾大廈管理委員會繳款通知、
    全民健康保險保險費計算表、手寫汽車油資及機油費、富邦
    產險強制汽車責人保險費收據、免用統一發票收據、郵政跨
    行匯款申請書等件為證（見本院卷第33至34頁、第105至138
    頁）。惟債務人既欲以更生程序清理其債務，當盡力清償，
    而非維持過去之慣常生活，自不得任由債務人主張其基本生
    活費用之數額，藉更生之程序逃避及減免應清償之債務。本
    件應以上開單據所載，核計債務人每月生活必要費用如下：
　①全部准許者：就市內電話費80元、管理費1,287元、手機通話
    費588元、勞健保費826元部分，核與債務人所提之上開單據
    所載數額相符，應予准許。就汽車油資6,000元、維修費975
    元部分，因債務人為計程車職業駕駛人，每月耗費之油資應
    較一般常人為高，且因使用汽車之次數甚為頻繁，確有定期
    保養、更換輪胎及機油之必要，此等支出既屬維持生活所需
    ，金額亦無虛偽浮報之情，爰予准許。而汽車保險費178元
    、靠行費用600元部分，亦為債務人職業上所必需支出之費
    用，並核與債務人所提之上開單據所載數額相符，應予准許
    。就零用金300元部分，債務人並未提出單據佐證，然為維
    持生活所需且數額無浪費之情形，亦予准許。
　②部分准許者：就外食費9,000元、食品採購費2,000元（下合
    稱膳食費）部分，債務人未提出任何單據說明，本院衡酌債
    務人已負債，理應撙節開支，應酌減為7,500元；水電費1,4
    85元，依上開單據所載，計費期間電費共10,981元，平均每
    月電費1,098元（計算式：10,981元÷10月＝1098元，元以下
    四捨五入，下同）；計費期間水費共1,878元，平均每月電
    費188元（計算式：1,878元÷10月＝188元），又審以其皆屬
    浮動數額之費用，因認每月平均以水電費1,300元作為核計
    標準，方為妥適，逾此部分，則不予認列。
　③全部不准許者：就服飾購買100元、家用維修300元部分，聲
    請人業已編列零用金，且未釋明其有何支出額外服飾、維修
    之必要，亦未提出相關單證供參，難認其確有支出服飾購買
    、家用維修之需，故該等部分尚非維持基本生活之必要支出
    ，應予剔除。就醫療掛號費100元部分，債務人並未提出其
    本身確有固定就診必要之診斷證明書等相關證明文件佐證其
    說，亦難認列該醫療費用為其每月必要支出，應予剔除。就
    停車費4,000元部分，雖債務人有提出郵政跨行匯款申請書
    ，然其匯款之目的、原因、約定內容均無法查知，自難僅憑
    匯款單據予以認列，故此部分不列入聲請人之每月必要支出
    。
　④合上所述，本院認債務人之個人每月生活必要費用應為19,63
    4元（含計程車營業成本，計算式：膳食費7,500元＋市內電
    話費80元＋水電費1,300元＋管理費1,287元＋手機通話費588元
    ＋汽車油資6,000元＋汽車維修費975元＋汽車保險費178元＋零
    用金300元＋勞健保費826元＋計程車靠行費用600元＝19,634元
    ）。
㈤、從而，本件聲請人每月收入39,987元，扣除其個人每月必要
    生活費用19,634元後，剩餘20,353元（計算式：39,987元－1
    9,634元＝20,353元），而據聲請人之債權人清冊所載（見調
    解卷第27至31頁），其現積欠之債務總額為258萬155元，
　　尚需約10.5年（計算式：258萬155元÷20,353元÷12月≒10.5
    年）方能清償完畢，遑論前開債務仍須另行累計每月高額之
    利息及違約金，堪認其收入及財產與債務差距過大，已處於
    不能清償之客觀經濟狀態，而有藉助清算制度調整其與債權
    人間之權利義務關係而重建其經濟生活之必要，是本件應許
    聲請人得藉由清算程序清理債務。
四、綜上所述，聲請人依其收支及財產狀況，確有不能清償債務
    之情事，且未經法院裁定開始更生程序或許可和解或宣告破
    產，聲請人復查無消債條例第6條第3項、第8條或第82條第2
    項所定駁回清算聲請之事由存在，則聲請人聲請清算，應屬
    有據，爰裁定開始清算程序，並命司法事務官進行本件清算
    程序。
五、依消債條例第11條第1項、第83條、第16條第1項，裁定如主
    文。
中　　華　　民　　國　　111 　年　　6 　　月　　22　　日
                  民事第二庭    法　官　蔡英雌
以上正本係照原本作成。
本裁定不得抗告。
本裁定已於民國111年6月22日下午4時公告。                 
中　　華　　民　　國　　111 　年　　6 　　月　　22　　日
                                書記官  霍薇帆